【裁判字號】    95,交聲,28
【裁判日期】    950221
【裁判案由】    聲明異議
【裁判全文】
臺灣臺中地方法院刑事裁定              95年度交聲字第28號
原處分機關  交通部公路總局台中區監理所
受處分人    甲○○
上列受處分人因違反道路交通管理處罰條例案件，對於交通部公
路總局臺中區監理所民國九十四年十二月八日所為之處分（原處
分案號：中監違字第裁六０—Ｚ00000000號裁決書），
聲明異議，本院裁定如下：
    主  文
異議駁回。
    理  由
一、按汽車行駛於高速公路或設站管制之道路，而不遵守管制之
    規定者，處汽車駕駛人新台幣（下同）三千元以上六千元以
    下罰緩，道路交通管理處罰條例第三十三條第一項定有明文
    。次按違反第三十三條者，記違規點數一點，道路交通管理
    處罰條例第六十三條第一項第一款規定甚明。
二、原處分意旨略以：異議人及受處分人甲○○於民國（下同）
    九十四年十月十四日十九時零五分許，駕駛車牌號碼５４０
    ６—ＤＳ號自小客車行經國道三號北上二三四公里高速公路
    名間收費站，經員警攔停舉發「收費站前雙實白線變換車道
    」之違規並填製公警局交字第Ｚ00000000號違規通
    知單，原處分機關乃依道路交通管理處罰條例第三十三條第
    一項及第六十三條第一項規定，裁處異議人及受處分人三千
    元罰緩，並記違規點數一點。
三、聲明異議意旨略以：九十四年十月十四日十九時五分許，駕
    駛車號５４０６—ＤＳ自小客車，行經名間收費站，因受處
    分人持回數票卻駕駛在找零車道，遭警攔下，警員告知在收
    費站前雙實白線變換車道，並開立罰單，惟受處分人確信自
    己於雙實白線前即完成變換車道，為此聲明異議等語。
四、經查：
（一）按交通警員製單舉發違反道路交通管理處罰條例所列之違
      規事實，本質上為行政處分，係公務員基於職務上權力，
      依法就特定之具體事件所為具公法上效果之單方行政行為
      ，基於公務員為公法上行為具有公信力之原則，該行政處
      分當可被推定為真正，其據以依法處分之事實認定亦為正
      確無誤，此與民事訴訟法地三百五十五條第二項規定：「
      文書依其程式及意旨得認作公文書者，推定其為真正」之
      情形相同，本此公信原則，乃立法者賦予行政機關制定違
      反道路交通事件統一裁罰標準及處理細則，使值勤員警得
      當機處分（如該細則第二十三條）以達其維護交通秩序、
      安全之行政目的，反之，若謂公務員一切行政行為均需預
      留證據以證其實，則國家行政勢必窒礙難行，據此，刑事
      訴訟法就犯罪證據有關之規定中，與屬行政秩序罰之交通
      違規裁罰本質不合之部分，自不在準用之列。法院若查無
      證據足資證明員警有捏造事實違法取締之情事，則值勤警
      員本其維護交通秩序、安全職責所為之舉發，自應受到合
      法、正確之推定。
（二）查異議人於上開時、地行駛於公路上而雙白實線區域任意
      變換車道之違規事實，業據證人即舉發本件違規之警員楊
      清輝到庭結證證稱：伊當時是站在第四收票亭旁邊，側站
      ，受處分人是從第七車道走到第五車道，我可以看到第五
      車道的行進車輛，因此有看到被處分人變換車道，雙實白
      線開始算起，開進來大約二十、三十公尺，他開始在第七
      車道斜切到第五車道等語明確（見本院九十五年一月二十
      三日訊問筆錄），而證人楊清輝與異議人素昧平生，並無
      怨隙，係依法執行勤務之公務員，當無設詞誣陷己身負偽
      證重罪之必要，其以具結擔保其供述之真實性並在負擔偽
      證罪之心理處罰狀態下結證，其證言自堪採信。
（三）異議人雖以在雙實白線前已經變換車道，警員係站立於收
      票亭後方應無法看見異議人有無跨越雙實白線，且並無其
      他證據證明其有規等語置辯。然查，依證人楊清輝所提舉
      發地點照片可知，警員於第四收票旁側站時確能看見第七
      至第五車道行進情形，有照片附卷可證，況且當天車況、
      天氣良好，視線尚佳的情況下，警員應無誤判之可能。反
      之，受處分人既持有回數票，且原即行駛回數票專用車道
      （即第七車道），何須變換車道至找零車道，依經驗法則
      ，顯係因找零車道之車輛較少或無車輛，駕駛人為爭取時
      間始變換車道甚明；而本件當時第七及第六車道約三、四
      台車之事實，此業據受處分人自承在卷，收票亭前之雙實
      白線為八十公尺之事實，亦據證人楊清輝證述明確，依此
      ，受處分人既自承有變換車道，且既在留意前方第五、六
      、七車道前之車輛數目，則其於變換車道時是否能注意是
      否有穿越雙實白線，已有疑義，其辯稱係在雙實白線前即
      已變換車道等語，尚難採信。另警員於開單告發違規行為
      時，依前所述，於法並無必須預留證據之必要，且在高速
      公路行駛之車輛速度較快執法之困難度亦高，若均要求警
      員必須留下證據始得開立罰單，亦有其窒礙難行之處，是
      受處分人辯稱：警員應留下證據始得告發等語，亦難成立
      。此外，本院復查無員警有何捏造事實違法取締之情事，
      從而，本件員警之舉發，自應受到合法、正確之推定。
（四）綜上所述，異議人確實有本件不依規定任意變換車道之違
      規行為甚為明確。從而，原處分機關據以援引上開規定，
      裁處罰緩共三千元，併計違規點數一點，並無不當。本件
      異議為無理由，應予駁回。
五、據上論斷，應依道路交通案件處理辦法第十九條，裁定如主
    文。
中    華    民    國    95    年    2     月    21    日
                        交 通 庭 法  官  滕治平
以上正本證明與原本無異
如不服本裁定應於送達後5日內向本院提出抗告狀
                                  書記官 郭佳雯
中    華    民    國    95    年    2     月    21    日


司法院資訊處製作；財團法人民間司法改革基金會備份。
